臺灣基隆地方法院刑事判決　
110年度金訴字第25號
                                    110年度金訴字第135號
公  訴  人  臺灣基隆地方檢察署檢察官
被      告  陳德明


上列被告因詐欺等案件，經檢察官提起公訴（109年度偵字第521
3號）及追加起訴（110年度調偵字第49號），嗣被告於本院準備
程序中就上開被訴事實均為自白有罪之陳述，經受命法官告知被
告、檢察官簡式審判程序意旨，並經被告、檢察官同意後，本院
合議庭裁定本件由受命法官獨任進行簡式審判程序審理、判決如
下：
    主  文
甲○○三人以上共同犯詐欺取財罪，共貳罪，各處有期徒刑壹年。
應執行有期徒刑壹年陸月。
未扣案之犯罪所得總計新臺幣貳萬陸仟柒佰肆拾元，沒收之，於
全部或一部不能沒收或不宜執行沒收時，追徵其價額。
    事  實
一、甲○○於民國109年3月間某日，加入真實姓名年籍不詳綽號「
    Eason」、「森哥」等成年人所組成之詐欺集團後，負責依
    該集團成員指示，利用各金融機構設在各地之自動櫃員機，
    持該集團所交付之金融機構存款帳戶提款卡，並輸入由詐欺
    集團告知之提款卡密碼後，成功提領款項，再將領得款項轉
    交該集團上游成員之工作（即俗稱之「車手」），繼而提供
    自己所申辦之中華郵政00000000000000號帳戶資料（下稱郵
    局帳戶）供詐欺集團使用。甲○○即意圖為自己不法之所有，
    分別為下列犯行：
　㈠與所屬詐欺集團其餘不詳成員基於3人以上共同詐欺取財、及
    洗錢之犯意聯絡，由該詐欺集團某不詳成員以在網路上向被
    害人佯稱可加入「古堡大亨」資金盤遊戲（https://utopia
    catle.com/login），投資後保證獲利云云之方式，致黃嫈
    鳳因而陷於錯誤，而於109年3月8日，依指示匯款新臺幣（
    下同）58,002元至甲○○上揭郵局帳戶內，甲○○依該詐欺集團
    「森哥」之指示，於109年3月9日至郵局櫃台提領款項，並
    將該現金交付「森哥」，以此方式掩飾、隱匿詐欺犯罪所得
    之本質與去向，且從中獲取約定之3%之報酬（1,740元）。
    嗣經黃嫈鳳發覺受騙，報警處理，經警循線查悉上情【臺灣
    基隆地方檢察署110年度調偵字第49號追加起訴案件】。
　㈡與所屬詐欺集團其餘不詳成員基於3人以上共同詐欺取財、以
    不正方法由自動付款設備取財及洗錢之犯意聯絡，由該詐欺
    集團某不詳成員先於109年3月30日下午1時30分許，偽以「
    健保局」名義致電乙○○，並佯稱乙○○有積欠健保費未繳情形
    云云，又續偽以臺北市政府警察局警官「林文國」、「八號
    分機」、臺灣臺北地方檢察署主任檢察官「黃敏昌」、「陳
    執行官」等身份，誆稱乙○○因疑似有將存款帳戶提供予販毒
    集團使用情形，須交出存款帳戶存摺、提款卡與提款卡之密
    碼供清查資金用云云，致乙○○陷於錯誤，將其渣打國際商業
    銀行00000000000000號活期儲蓄存款帳戶（下稱渣打銀行帳
    戶）、第一商業銀行000000000000號活期儲蓄存款帳戶（下
    稱第一銀行帳戶）、中華郵政股份有限公司00000000000000
    號郵政存簿儲金帳戶（下稱郵局帳戶）等3帳戶之存摺、提
    款卡置於桃園市○○區○○路000號住所外之信箱上，並以電話
    告知上揭3帳戶提款卡之密碼予該詐欺集團成員後，即於同
    （30）日下午3時30分，由「Eason」利用「FaceTime」通訊
    軟體指示甲○○自其基隆市○○區○○路00巷00號7樓之2住所出發
    ，前往乙○○上揭住所外，拿取乙○○置於該處信箱上，裝有上
    揭3帳戶存摺與提款卡之信封，再依「Eason」指示，分別於
    附表編號1至10所示時間、地點，利用該處之自動櫃員機，
    分別持上揭存款帳戶之提款卡，提領乙○○上揭存款帳戶內之
    款項，合計金額為29萬元。之後再依「Eason」指示，於同
    （30）日晚間7至8時許，將所提領之附表1至10所示款項攜
    至基隆市○○區○○街00號7樓「森哥」之租屋處，且經扣除所
    獲得之工作報酬2萬5千元後，將餘款親交予「森哥」，而以
    此方式隱匿、掩飾犯罪所得之去向。嗣經乙○○於匯款後察覺
    有異而報警處理，復為警查得上情【同上署109年度偵字第5
    213號起訴案件】。
二、案經黃嫈鳳訴由苗栗縣警察局苗栗分局轉由基隆市警察局第
    二分局報告，暨乙○○訴請桃園市政府警察局中壢分局報告臺
    灣桃園地方檢察署檢察官呈請臺灣高等檢察署檢察長函轉臺
    灣基隆地方檢察署檢察官偵查後起訴、追加起訴。
    理  由
壹、程序部分
一、按「有左列情形之一者，為相牽連案件：一、1人犯數罪者
    。二、數人共犯1罪或數罪者。三、數人同時在同一處所各
    別犯罪者。四、犯與本罪有關係之藏匿人犯、湮滅證據、偽
    證、贓物各罪者」，刑事訴訟法第7條定有明文。又按「分
    別提起之數宗訴訟，其訴訟標的相牽連或得以一訴主張者，
    法院得命合併辯論。命合併辯論之數宗訴訟，得合併裁判」
    ，民事訴訟法第205條第1項、第2項分別定有明文。前揭刑
    事訴訟法所指相牽連案件，其訴訟對象各別，訴訟繫屬亦互
    異，本得分別起訴、分別審判，惟因案件有法律所定之特殊
    關連性，為減少程序勞費，並基於訴訟經濟而宜將案件合併
    審理之。再刑事訴訟辯論程序就此雖無如同前述民事訴訟法
    之明文，惟自訴訟經濟之觀點，在不損及被告之權益下，自
    得類推適用之。查，被告甲○○因上開事實欄一、㈠㈡案件之犯
    罪事實，各經檢察官分別提起公訴、追加起訴，並由本院各
    以110年度金訴字第25號、110年度金訴字第135號案件繫屬
    受理，是本院考量上開二案件確屬一人犯數罪之相牽連案件
    ，且分別起訴，為免當事人之訟累，及節省司法資源，而上
    開案件係相牽連案件之合併審理、合併裁判並未妨害被告之
    訴訟權益，爰本院於110年10月20日準備程序、110年10月20
    日簡式審判程序之期日，經受命法官告知被告、檢察官上開
    合併審理、簡式審判程序意旨，並經被告、檢察官同意後，
    爰諭知合併審理及合併辯論，自亦得合併判決，合先敘明。
二、按除被告所犯為死刑、無期徒刑、最輕本刑為三年以上有期
    徒刑之罪或高等法院管轄第一審案件者外，於法院行準備程
    序進行中，被告先就被訴事實為有罪之陳述時，審判長得告
    知被告簡式審判程序之旨，並聽取當事人、代理人、辯護人
    及輔佐人之意見後，裁定進行簡式審判程序；且受命法官行
    準備程序，與法院或審判長有同一之權限；又簡式審判程序
    之證據調查，不受刑事訴訟法第159條第1項、第161條之2、
    第161條之3、第163條之1及第164條至第170條規定之限制，
    刑事訴訟法第273條之1第1項、第279條第2項前段、第273條
    之2分別定有明文。
三、查，本件被告甲○○所犯為死刑、無期徒刑、最輕本刑為三年
    以上有期徒刑以外之罪，且非高等法院管轄第一審之案件，
    其於準備程序就前揭被訴事實為有罪之陳述，經受命法官告
    知簡式審判程序之旨，並聽取被告、檢察官之意見後，本院
    合議庭認無不得或不宜改依簡式審判程序進行之處，爰依刑
    事訴訟法第273條之1第1項規定，裁定本件由受命法官獨任
    進行簡式審判程序。
貳、實體部分　
一、上開三人以上共同犯詐欺取財、以不正方法由自動付款設備
    取財及隱匿特定犯罪所得去向而洗錢之犯罪事實，業據被告
    甲○○於109年6月17日警詢及109年10月26日、109年11月30日
    、110年1月19日之偵查時，均自白供承不諱【見臺灣桃園地
    方檢察署109年度偵字第21803號卷第7至17頁反面；臺灣基
    隆地方檢察署109年度偵字第5213號卷第19至20頁、第29至3
    3頁、第123至125頁】，核與其於本院110年10月20日簡式審
    判程序時坦述：「（對於本院110年度金訴字第25號詐欺等
    案件、110年度金訴字第135號詐欺等案件，被告均為甲○○，
    為相牽連案件，程序合併進行簡式審判程序，是否同意？）
    同意」、「｛對於上開起訴書（109年度偵字第5213號）及追
    加起訴書（110年度調偵字第49號）所載之犯罪事實，有何
    意見？（提示並告以要旨）｝一、我有收到並看過上開起訴
    書及追加起訴書。二、對於起訴書所載犯罪事實，我全部認
    罪，且此部分已經跟告訴人乙○○達成調解，我已經給付告訴
    人乙○○15萬元，調解條件已經全部履行完畢。三、對於追加
    起訴書所載犯罪事實，我全部認罪，且此部分已經跟被害人
    黃嫈鳳達成調解，且當時已當場給付被害人黃嫈鳯58,002元
    經對方點收無訛，調解條件我已經全部履行完畢。」等語情
    節大致相符，與證人乙○○於109年3月30日警詢時證述情節【
    見臺灣桃園地方檢察署109年度偵字第21803號卷第25至27頁
    】、證人乙○○於本院110年5月6日準備程序時之指述情節【
    見本院110年度金訴字第25號卷第65至74頁】、證人黃嫈鳳1
    09年4月25日警詢時證述情節亦均大致符合【見臺灣基隆地
    方檢察署109年度偵字第3979號卷第27至28頁】，並有被害
    人黃嫈鳳聲請撤回告訴狀1件、基隆市信義區調解委員會調
    解筆錄（甲○○、黃嫈鳳，甲○○當場給付完畢）【見臺灣基隆
    地方檢察署110年度調偵字第49號卷第5至8頁】及被告甲○○
    中華郵政股份有限公司帳戶客戶基本資料（局號：000000-0
    、帳號：000000-0、戶名：甲○○）、客戶歷史交易清單（自
    109年1月1日起至109年5月10日止）、苗栗縣警察局苗栗分
    局公館分駐所受理刑事案件報案三聯單（報案人黃嫈鳳）、
    受理各類案件紀錄表、內政部警政署反詐騙諮詢專線紀錄表
    、苗栗縣警察局苗栗分局公館分駐所受理詐騙帳戶通報警示
    簡便格式表、金融機構聯防機制通報單、被害人黃嫈鳳提供
    台北富邦臺外幣交易明細擷圖1紙、中華郵政1年內交易明細
    擷圖1紙、永豐銀行往來明細擷圖1紙、古堡大亨交易明細擷
    圖2張，均轉入被告甲○○郵局帳號00000000000000之帳戶、
    被告提領贓款監視畫面一覽表（109年3月9日在基隆東信路
    郵局、109年3月9日在基隆仁愛路郵局、109年3月9日在基隆
    愛三路郵局、109年3月10日新北瑞芳郵局、109年3月10日在
    機號09049，2次、109年3月11日在基隆新豐街郵局，2次、1
    09年3月13日在新北瑞芳郵局，2次、109年3月13日在基隆八
    斗子郵局，2次，109年3月14日在基隆新豐街郵局，2次、10
    9年3月23日在機號00000000，5次、109年3月25日在基隆新
    豐街郵局、109年3月28日在基隆新豐街郵局，2次、109年3
    月30日在基隆八斗子郵局，2次）、中華郵政股份有限公司1
    09年8月11日儲字第1090200547號函及其附件：被告帳號000
    0000-0000000帳戶之網路郵局IP位置【見臺灣基隆地方檢察
    署109年度偵字第3979號卷第15至25頁、第29至39頁、第41
    至47頁、第87至90頁、第91至98頁、第101至109頁】【註：
    上開係追加起訴部分卷證（本院110年度金訴字第135號）】
    ，與內政部警政署反詐騙諮詢專線紀錄表（乙○○）、桃園市
    政府警察局中壢分局中福派出所受理刑事案件報案三聯單、
    乙○○郵局存款交易明細1份（帳號：00000000000000）、渣
    打銀行活期性存款名細1份（帳號：00000000000000）、帳
    戶提領明細表1紙、萬芳快餐小吃店監視器影像擷圖、刑案
    現場蒐證照片1份、甲○○提領影像暨警詢影像光碟1片、監視
    器光碟1片【見臺灣桃園地方檢察署109年度偵字第21803號
    卷第29頁、第31頁、第33至39頁、第45至57頁反面、證物袋
    】【註：上開係起訴部分卷證（本院110年度金訴字第25號
    ）】、臺灣基隆地方法院110年度附民移調字第140號調解筆
    錄【本院110年度金訴字第25號卷第74-1至74-2頁】在卷可
    稽。綜上，被告上開任意性之自白核與事實相符，均堪採信
    ，且事證明確，被告上開三人以上共同犯詐欺取財、以不正
    方法由自動付款設備取財及隱匿特定犯罪所得去向而洗錢之
    犯行，各堪認定，應依法論科。
二、論罪科刑
　㈠按共同正犯之意思聯絡，原不以數人間直接發生者為限，即
    有間接之聯絡者，亦包括在內。如甲分別邀約乙、丙犯罪，
    雖乙、丙間彼此並無直接之聯絡，亦無礙於其為共同正犯之
    成立（最高法院77年度台上字第2135號判例意旨參照）。又
    共同正犯之意思聯絡，不限於事前有所協議，其於行為當時
    ，基於相互之認識，以共同犯罪之意思參與者，亦無礙於共
    同正犯之成立，且其表示之方法，不以明示通謀為必要，即
    相互間有默示之合致，亦無不可（最高法院92年度台上字第
    3724號判決意旨參照）。另按共同正犯之成立，有以共同犯
    意而共同實行犯罪構成要件之行為者，有以自己犯罪之意思
    ，參與犯罪構成要件以外之行為者，亦有雖以幫助他人犯罪
    之意思而參與犯罪構成要件之行為者，有以自己犯罪之意思
    ，事前同謀推由一部分實行犯罪之行為者。再共同正犯，係
    共同實行犯罪行為之人，在共同意思範圍內，各自分擔犯罪
    行為之一部，相互利用他人之行為，以達其犯罪之目的，其
    成立不以全體均參與實行犯罪構成要件之行為為要件，其行
    為分擔，亦不以每一階段皆有參與為必要，倘具有相互利用
    其行為之合同意思所為，仍應負共同正犯之責（最高法院99
    年度台上字第1323號判決意旨參照）。次按刑法之「相續共
    同正犯」，就基於凡屬共同正犯對於共同犯意範圍內之行為
    均應負責，而共同犯意不以在實行犯罪行為前成立者為限，
    若了解最初行為者之意思，而於其實行犯罪之中途發生共同
    犯意而參與實行者，亦足成立；故對於發生共同犯意以前其
    他共同正犯所為之行為，苟有就既成之條件加以利用而繼續
    共同實行犯罪之意思，則該行為即在共同意思範圍以內，應
    共同負責（最高法院98年度台上字第7972號判決意旨參照）
    。惟在一罪一罰之數罪態樣，如後行為者介入前，先行為者
    之行為已完成，又非其所得利用者，自不應令其就先行為者
    之行為，負其共同責任（最高法院96年度台上字第1271號判
    決意旨參照）。準此，共同之行為決意不一定要在事先即行
    為前便已存在，行為當中始先後形成亦可，且不以其間均相
    互認識為要件。而電話詐騙此一新興犯罪型態，係結合詐騙
    電信流（第一、二及三線之實行詐騙者）、詐騙資金流（地
    下匯兌業者及收購人頭帳戶者）、詐騙網路流（向海峽兩岸
    及境內外二類電信業者申租網段予以介接及分租予其他詐欺
    網路流網管共犯，提供網路介接技術及排除網路介接障礙者
    ）及串聯其間之匯款車手集團，以介接詐騙專屬網路撥打電
    話實施詐騙，指定被害人將帳戶資料交至特定地點，取簿手
    、車手依指示拾取帳戶資料後，即未經授權提領被害人帳戶
    內款項，車手及地下匯兌跨兩岸及國境分贓等階段，乃係需
    由多人縝密分工方能完成之集團性犯罪。查，被告甲○○加入
    上開詐欺集團後，與其餘負責擔任提款、取簿、施以電話詐
    術之詐欺集團成員，於同時期、針對同一被害人之犯行，其
    等參與時間雖有先後，且各有分擔之工作，未必與其他成員
    認識碰面或知悉他人所分擔之犯罪分工內容，然此一間接聯
    絡犯罪之態樣，正為具備一定規模詐欺犯罪所衍生之細密分
    工模式，參與犯罪者透過相互利用彼此之犯罪角色分工，而
    形成一個共同犯罪之整體以利施行詐術，被告於其等加入上
    開詐欺集團之時起，即均係以自己共同犯罪之意思，在共同
    犯意聯絡下，相互支援、供應彼此所需地位，相互利用他人
    行為，以達共同向告訴人黃嫈鳳、乙○○詐欺取財之目的及行
    為分擔，爰揆諸上揭說明，被告就其等所涉負責擔任提款，
    自應分別與詐騙集團其他成員間，就上開加重詐欺及洗錢等
    犯行之全部犯罪結果共同負責。
  ㈡洗錢防制法業於105年12月28日修正公布，並於106年6月28日
    生效施行（下稱新法）。為澈底打擊洗錢犯罪，新法乃依照
    國際防制洗錢金融行動工作組織（Financial Action Task 
    Force，下稱FATF）40項建議之第3項建議，並參採聯合國禁
    止非法販運麻醉藥品和精神藥物公約及聯合國打擊跨國有組
    織犯罪公約之洗錢行為定義，將洗錢行為之處置、多層化及
    整合等各階段，全部納為洗錢行為，而於新法第2條規定：
    「本法所稱洗錢，指下列行為：一、意圖掩飾或隱匿特定犯
    罪所得來源，或使他人逃避刑事追訴，而移轉或變更特定犯
    罪所得。二、掩飾或隱匿特定犯罪所得之本質、來源、去向
    、所在、所有權、處分權或其他權益者。三、收受、持有或
    使用他人之特定犯罪所得。」以求與國際規範接軌。從而，
    過去實務雖認為行為人對犯特定犯罪所得之財物或利益作直
    接使用或消費之處分行為，或僅將自己犯罪所得財物交予其
    他共同正犯，祇屬犯罪後處分贓物之行為，非本條例所規範
    之洗錢行為。惟依新法規定，倘行為人意圖掩飾或隱匿特定
    犯罪所得來源，而將特定犯罪所得直接消費處分，甚或交予
    其他共同正犯予以隱匿，而由共同正犯以虛假交易外觀掩飾
    不法金流移動，即難認僅單純犯罪後處分贓物之行為，應仍
    構成新法第2條第1或2款之洗錢行為（最高法院108年度台上
    字第2500號判決意旨可資參照）。查，被告雖僅參與詐欺集
    團擔任車手工作，並不知其等將一線收水人員或車手所交付
    之詐欺款項轉交其餘詐欺集團成員或將贓款放置到指定地點
    後，由其餘詐欺集團成員取走後，各該款項流落何方，然揆
    諸上開判決意見及說明，足見被告上繳贓款時，實已製造金
    流斷點，致犯罪所得去向、所在不明，因而致國家之訴追查
    緝機關對於本案犯罪所得追緝、查扣形成妨害，故堪認定被
    告有意圖掩飾或隱匿特定犯罪所得之去向、所在，而移轉詐
    欺取財之特定犯罪所得之行為甚明。
　㈢是核被告就上開事實欄一、㈠所為，係犯刑法第339條之4第1
    項第2款之三人以上共同詐欺取財罪、洗錢防制法第14條第1
    項隱匿特定犯罪所得去向而洗錢罪。另核被告就上開事實欄
    一、㈡所為，係犯刑法第339條之4第1項第2款之三人以上共
    同詐欺取財罪、第339條之2第1項以不正方法由自動付款設
    備取財罪、洗錢防制法第14條第1項隱匿特定犯罪所得去向
    而洗錢罪。又按刑法上之接續犯，乃係數行為於同時同地或
    密切接近之時地實施，侵害同一之法益，各行為之獨立性極
    為薄弱，依一般社會健全觀念，在時間差距上，難以強行分
    開，在刑法評價上，以視為數個舉動之接續施行，合為包括
    之一行為予以評價，較為合理（最高法院86年台上字第3295
    號判例意旨參照）。而詐欺取財罪係為保護個人之財產法益
    而設，行為人罪數之計算，應依遭受詐欺之被害人人數計算
    。復衡以受詐騙之人未必僅有一次匯款紀錄，而在各別被害
    人同一次遭受詐騙過程中，亦有將一個或多個帳戶內之款項
    ，分數筆轉帳匯款或現金存入詐欺正犯指示之一個或多個帳
    戶，或一日、多日之密接時間內先後為之，正犯均應評價為
    一罪，較為合理。準此，被告雖於如後附表編號1至10所示
    時間內，分別自該帳戶內，有多次提領詐欺所得款項之紀錄
    （詳如後附表編號1至10所示內容），然因被害之財產法益
    同一，且詐騙方式相同，仍應論以接續犯之一罪。又按刑法
    上一行為而觸犯數罪名之想像競合犯存在之目的，在於避免
    對於同一不法要素予以過度評價，其所謂「同一行為」係指
    所實行者為完全或局部同一之行為而言。因此刑法修正刪除
    牽連犯之規定後，於修正前原認屬於方法目的或原因結果之
    不同犯罪，其間果有實行之行為完全或局部同一之情形，應
    得依想像競合犯論擬（最高法院97年度台上字第3494號判決
    意旨參照）。是行為人為特定犯罪後即緊密實行另特定犯罪
    ，雖二罪犯行之時地，在自然意義上非完全一致，然二者仍
    有部分合致，且犯罪目的單一，依一般社會通念，認應評價
    為一罪方符合刑罰公平原則，如予數罪併罰，反有過度評價
    之疑慮，與人民法律感情亦未契合。是於牽連犯廢除後，適
    度擴張一行為概念，認此情形為一行為觸犯數罪名之想像競
    合犯，應屬適當（最高法院99年度台上字第6695號判決意旨
    參照）。準此，被告所涉犯之上開各罪名，該行為與其他共
    同正犯共同犯之部分，在自然意義上雖非完全一致，惟均係
    緊密實行，其間仍有部分合致，且詐欺集團向告訴人詐騙提
    款卡之目的，無非在於提領告訴人帳戶內之現金，並果在騙
    得告訴人上開存簿、提款卡與密碼後，即由車手提領款項，
    足見其於該告訴人之犯行中，犯罪目的單一，依一般社會通
    念，認應評價為一罪方符合刑罰公平原則。再上開事實欄一
    、㈠被告所犯刑法第339條之4第1項第2款之三人以上共同詐
    欺取財罪、洗錢防制法第14條第1項隱匿特定犯罪所得去向
    而洗錢罪，係為一行為觸犯數罪名之想像競合犯，依刑法第
    55條前段規定，從一重依刑法第339條之4第1項第2款之三人
    以上共同詐欺取財罪處斷。另上開事實欄一、㈡被告所犯刑
    法第339條之4第1項第2款之三人以上共同詐欺取財罪、第33
    9條之2第1項以不正方法由自動付款設備取財罪、洗錢防制
    法第14條第1項隱匿特定犯罪所得去向而洗錢罪，係為一行
    為觸犯數罪名之想像競合犯，依刑法第55條前段規定，從一
    重依刑法第339條之4第1項第2款之三人以上共同詐欺取財罪
    處斷。
　㈣又被告上開事實欄一、㈠、㈡所犯2次，其三人以上共同詐欺取
    財罪間，二者犯意各別，行為互殊，應予分論併罰。
　㈤至於追加起訴意旨雖認被告同時涉犯刑法第339條之4第1項第
    3款之以網際網路向公眾散布不實投資訊息詐欺取財罪云云
    。然查，並無證據顯示被告於其所涉之犯罪中知悉詐騙集團
    機房成員係使用何種詐騙手法、說詞對個別告訴人行騙，復
    查，亦無卷證之證據足示被告曾與上開詐欺集團負責對告訴
    人黃嫈鳳施行詐術之機房人員有所接觸或熟識，且本院審理
    過程中，亦查無其他積極證據足認被告有何追加起訴意旨
　　所指與其他詐欺集團成員共同犯刑法第339條之4第1項第3款
    之以網際網路向公眾散布不實投資訊息詐欺取財之犯意聯絡
    及行為分擔，追加起訴意旨此部分所述應有誤會，惟因被告
    仍該當於上開三人以上共同詐欺取財之加重條件，理由如上
    述，此部分僅係加重條件之減少，尚不生變更起訴法條之問
    題，檢察官起訴之犯罪事實並無減縮（最高法院98年度台上
    字第5966號判決意旨參照），併此敘明。
　㈥按共同正犯之意思聯絡，原不以數人間直接發生者為限，即
    有間接之聯絡者，亦包括在內。如甲分別邀約乙、丙犯罪，
    雖乙、丙間彼此並無直接之聯絡，亦無礙於其為共同正犯之
    成立（最高法院77年度台上字第2135號判例意旨參照）。又
    共同正犯之意思聯絡，不限於事前有所協議，其於行為當時
    ，基於相互之認識，以共同犯罪之意思參與者，亦無礙於共
    同正犯之成立，且其表示之方法，不以明示通謀為必要，即
    相互間有默示之合致，亦無不可（最高法院92年度台上字第
    3724號判決意旨參照）。另按共同正犯之成立，有以共同犯
    意而共同實行犯罪構成要件之行為者，有以自己犯罪之意思
    ，參與犯罪構成要件以外之行為者，亦有雖以幫助他人犯罪
    之意思而參與犯罪構成要件之行為者，有以自己犯罪之意思
    ，事前同謀推由一部分實行犯罪之行為者。再共同正犯，係
    共同實行犯罪行為之人，在共同意思範圍內，各自分擔犯罪
    行為之一部，相互利用他人之行為，以達其犯罪之目的，其
    成立不以全體均參與實行犯罪構成要件之行為為要件，其行
    為分擔，亦不以每一階段皆有參與為必要，倘具有相互利用
    其行為之合同意思所為，仍應負共同正犯之責（最高法院99
    年度台上字第1323號判決意旨參照）。次按刑法之「相續共
    同正犯」，就基於凡屬共同正犯對於共同犯意範圍內之行為
    均應負責，而共同犯意不以在實行犯罪行為前成立者為限，
    若了解最初行為者之意思，而於其實行犯罪之中途發生共同
    犯意而參與實行者，亦足成立；故對於發生共同犯意以前其
    他共同正犯所為之行為，苟有就既成之條件加以利用而繼續
    共同實行犯罪之意思，則該行為即在共同意思範圍以內，應
    共同負責（最高法院98年度台上字第7972號判決意旨參照）
    。惟在一罪一罰之數罪態樣，如後行為者介入前，先行為者
    之行為已完成，又非其所得利用者，自不應令其就先行為者
    之行為，負其共同責任（最高法院96年度台上字第1271號判
    決意旨參照）。準此，共同之行為決意不一定要在事先即行
    為前便已存在，行為當中始先後形成亦可，且不以其間均相
    互認識為要件。而電話詐騙此一新興犯罪型態，係結合詐騙
    電信流（第一、二及三線之實行詐騙者）、詐騙資金流（地
    下匯兌業者及收購人頭帳戶者）、詐騙網路流（向海峽兩岸
    及境內外二類電信業者申租網段予以介接及分租予其他詐欺
    網路流網管共犯，提供網路介接技術及排除網路介接障礙者
    ）及串聯其間之匯款車手集團，以介接詐騙專屬網路撥打電
    話實施詐騙，指定被害人將帳戶資料交至特定地點，取簿手
    、車手依指示拾取帳戶資料後，即未經授權提領被害人帳戶
    內款項，車手及地下匯兌跨兩岸及國境分贓等階段，乃係需
    由多人縝密分工方能完成之集團性犯罪，倘具有相互利用其
    行為之合同意思所為，仍應負共同正犯之責。查，被告與所
    屬詐騙集團成員間，彼此謀議及分工，由所屬詐騙集團不詳
    成員先行詐騙，再由被告擔任車手取得財物，依上述說明，
    被告之行為既在其與共犯犯意聯絡之範圍內，自應對全部行
    為之結果負其責任，職是，被告與上開真實姓名年籍不詳綽
    號「Eason」、「森哥」等成年人間，具犯意聯絡與行為分
    擔，為共同正犯。至於刑法第339條之4第1項第2款之三人以
    上共同犯詐欺取財罪，其本質即為共同犯罪，主文毋庸再於
    再記載「共同」（最高法院83年度台上字第2520號刑事判決
    意旨參照），併予說明。
　㈦另按洗錢防制法第16條第2項規定，犯第14條、第15條之罪，
    在偵查或審判中自白者，減輕其刑。次按想像競合犯之處斷
    刑，本質上係「刑之合併」。其所謂從一重處斷，乃將想像
    競合犯組成之評價上數罪，合併為科刑一罪，其所對應之刑
    罰，亦合併其評價上數罪之數法定刑，而為一個處斷刑。易
    言之，想像競合犯侵害數法益者皆成立犯罪，論罪時必須輕
    、重罪併舉論述，同時宣告所犯各罪名，包括各罪有無加重
    、減免其刑之情形，亦應說明論列，量刑時併衡酌輕罪部分
    量刑事由，評價始為充足，然後依刑法第55條前段規定「從
    一重處斷」，非謂對於其餘各罪可置而不論。因此，法院決
    定處斷刑時，雖以其中最重罪名之法定刑，做為裁量之準據
    ，惟於裁量其輕重時，仍應將輕罪合併評價在內（最高法院
    108年度台上字第4405、4408號判決意旨參照）。查，本案
    被告擔任車手所得詐欺款項後，如何將款項交付予詐欺集團
    指定之人或放置於指定地點，進而掩飾犯罪所得去向與所在
    之洗錢等事實於本院審理時始終供述詳實，業如上述，應認
    其對洗錢行為主要構成要件事實有所自白，是就被告所為本
    案洗錢犯行部分，雖屬想像競合犯其中之輕罪，惟依上開說
    明，本院於後述量刑時，仍應併予衡酌此部分減刑事由，附
    此敘明。
　㈧玆審酌近年詐欺集團極為猖獗，犯罪手法惡劣，對於社會秩
    序與民眾財產法益侵害甚鉅，更使人際信任蕩然無存，嚴重
    危害交易秩序與社會治安，甚至影響國家形象，被告正值青
    年，身強體健，不思循正當途徑賺取錢財，僅因經濟壓力，
    為求快速累積財富，貪圖迅速獲得不法利益實行詐騙，犯罪
    動機、目的實不可取，以集團式、專業分工犯罪模式，向不
    特定人施詐，損害金融交易安全，被告及其所屬之詐欺集團
    所為實應予嚴懲，惟念被告於犯後終能坦承犯行，於本院審
    理時就所涉洗錢之經過事實自白在卷，態度尚佳，兼衡被告
    自述其與父母同住，未婚，沒有小孩，從事水泥工，日薪約
    2400元，國中畢業，且跟告訴人乙○○達成調解，已經給付告
    訴人乙○○15萬元，調解條件已經全部履行完畢，並已經跟告
    訴人黃嫈鳳達成調解，且當時已當場給付被害人黃嫈鳯58,0
    02元經對方點收無訛，調解條件已經全部履行完畢，請求從
    輕量刑等語明確，另斟酌被告之犯罪動機、目的，及其各該
    犯行之手段尚屬和平，參酌被告於詐欺集團擔任領款之車手
    角色，尚非詐欺集團犯罪之核心人物，與破壞金融秩序之重
    大吸金案相比，被告行為表現之危險性相較而言非屬嚴重，
    並考量洗錢防制法第16條第2項規定，犯第14條、第15條之
    罪，在偵查或審判中自白者，減輕其刑等一切情狀，爰各量
    處如主文所示之刑，再依法合併定其應執行之刑如主文所示
    ，用啟被告勿欺騙自己良心，亦勿自欺欺人，自己要好好想
    一想，依本分而遵法度，善人則親近之，諸惡莫作，眾善奉
    行，永無惡曜加臨，作事須循天理，則有善人相助，惡人則
    遠避之，併宜改自己不好宿習慣性，才是自己可以掌握、改
    變的，因此，善惡兩途，一切唯心自召，禍福攸分，端視自
    己當下一念心善惡，加上自己宿習慣性之運作，以決定自己
    不殘害自己，自己才會心安過好每一天，其有曾行惡事，後
    自改悔，諸惡莫作，眾善奉行，久久必獲吉慶，所謂轉禍為
    福也，夫心起於善，善雖未為，禍已不存；或心起於惡，惡
    雖未為，福已不存，若存惡心，瞞心昧己，損人利己，行諸
    惡事，則自己抉擇硬擠進牢獄的世界，報應昭昭，苦了自己
    ，為難了別人，近報在身，不爽毫髮，自己何必如此害自己
    呢？職是，自己一個小小的心念變成行為時，便能成了習慣
    ，從而形成性格，而性格就決定自己一生的運途成敗，亦莫
    輕心存僥倖詐騙小惡，以為無殃，水滴雖微，漸盈大器，心
    存詐騙惡習僥倖，歷久不亡，小過不改，積足滅身，自己要
    好好想一想，日後自己若重病臥床時，為自己給付醫療費用
    係詐騙集團損友嗎？為自己無怨無悔付出照顧心力者係詐騙
    集團損友嗎？自己平時又回饋多少給這些無怨無悔付出照顧
    自己的親人？詐騙集團損友係自己生命中之貴人會出錢出力
    無怨無悔日夜照顧重病臥床的自己嗎？摸摸自己良心，試想
    看看自己日後若死亡時，替自己辦後事的係詐騙集團損友出
    錢出力嗎？是日已過，命亦隨減，自己宜心甘情願、早日改
    過向善，依本分而遵法度，則日日平安喜樂，這樣才是對自
    己、大家好的人生。
三、本案被告之犯罪所得沒收之，於全部或一部不能沒收或不宜
    執行沒收時，追徵其價額　　
　㈠查，刑法關於沒收之規定，業於104年12月30日修正公布，自
    105年7月1日起施行，依修正後刑法第2條第2項之規定，已
    明定沒收為獨立之法律效果，雖仍以刑事不法（即只須具備
    構成要件該當性及違法性，不以罪責成立為必要）存在為前
    提，但已無罪刑不可分及主從刑不可分原則可言，既屬獨立
    於刑罰及保安處分之其他法律效果，只須依法於主文內為沒
    收之宣告，及於判決書內敘明沒收所依憑之證據暨其認定之
    理由即可，非必拘泥於其所犯罪刑之主文項下宣告沒收。次
    按犯罪所得，屬於犯罪行為人者，沒收之，於全部或一部不
    能沒收或不宜執行沒收時，追徵其價額；犯罪所得已實際合
    法發還被害人者，不予宣告沒收或追徵，刑法第38條之1第1
    項前段、第3項、第5項定有明文。又按基於「任何人不得保
    有不法行為之獲利」原則，對於因犯罪造成之財產利益不法
    流動，應藉由「沒收犯罪利得」法制，透過類似不當得利之
    衡平措施，使之回歸犯罪發生前的合法財產秩序狀態。從而
    若被害人因犯罪受害所形成之民事請求權實際上已獲全額滿
    足，行為人亦不再享有因犯罪取得之財產利益，則犯罪利得
    沒收之規範目的已經實現，自無庸宣告犯罪利得沒收、追徵
    。惟若被害人就全部受害數額與行為人成立調（和）解，然
    實際上僅部分受償者，其能否確實履行償付完畢既未確定，
    縱被害人日後可循民事強制執行程序保障權益，因刑事訴訟
    事實審判決前，尚未實際全數受償，該犯罪前之合法財產秩
    序狀態顯未因調（和）解完全回復，行為人犯罪利得復未全
    數徹底剝奪，則法院對於扣除已實際給付部分外之其餘犯罪
    所得，仍應諭知沒收、追徵，由被害人另依刑事訴訟法第47
    3條第1項規定聲請發還，方為衡平。
　㈡查，被告因上開起訴案件之獲得25,000元之報酬，業據被告
    於本院110年9月22日簡式審判程序時坦述：「（本件犯罪所
    得？）獲得報酬2至3萬元左右，約2萬5仟元，這是我的犯罪
    所得，已經花用完畢，是「森哥」給我的，森哥大約40、50
    歲，性別男」、「（你為何會去做這個？）因為當時沒有正
    當工作，所以被誘騙去當車手」等語綦詳【見同上金訴字第
    25號卷第130頁】，是25,000元自屬被告本案之犯罪所得。
    另被告因上開追加起訴案件之獲得1,740元之報酬【從中獲
    取約定之3%之報酬（1,740元）】，業據被告於本院110年10
    月20日簡式審判程序時坦述：我對於追加起訴書所載犯罪事
    實，我全部認罪，且此部分已經跟被害人黃嫈鳳達成調解，
    且當時已當場給付被害人黃嫈鳯58,002元經對方點收無訛，
    調解條件我已經全部履行完畢等語綦詳【見同上金訴字第25
    號卷第147頁】，是1,740元自屬被告之追加起訴案件之犯罪
    所得。惟上開犯罪所得25,000元、1,740元，均未據扣案，
    為避免其無端坐享犯罪所得，爰就被告上開之犯罪所得總計
    26,740元【（25,000元＋1,740元）＝（26,740元）】，依刑
    法第38條之1第1項規定，宣告沒收之，並依同條第3項規定
    ，於全部或一部不能沒收或不宜執行沒收時，追徵其價額。
　㈢至於被告上開所犯洗錢防制法第14條第1項規定，依同法第18
    條第1項前段固有沒收財物或財產上利益之特別規定。且洗
    錢防制法第18條第1項規定「犯第14條之罪，其所移轉、變
    更、掩飾、隱匿、收受、取得、持有、使用之財物或財產上
    利益，沒收之；犯第15條之罪，其所收受、持有、使用之財
    物或財產上利益，亦同」，係採取義務沒收主義，只要合於
    前述規定，法院即應為相關沒收之諭知，然該洗錢行為之標
    的是否限於行為人所有者始得宣告沒收，法無明文。依照上
    開實務見解，倘法條並未規定「不問屬於犯罪行為人與否均
    沒收」時，自仍以屬於被告所有者為限，始應予沒收，本院
    認在洗錢防制法並未規定「不問屬於犯罪行為人與否」之情
    形下，自宜從有利於被告之認定。是上開告訴人遭詐騙之款
    項，因業經輾轉交付予不詳之人，事實上非在被告支配管領
    中，故不併予諭知宣告沒收。
四、末按得為緩刑之宣告，須以未曾受有期徒刑以上刑之宣告，
    或前受有期徒刑以上刑之宣告執行完畢或赦免後，5年以內
    未曾受有期徒刑以上刑之宣告為要件，此觀刑法第74條第1
    項第1款、第2款之規定自明。查，被告於本院110年10月20
    日簡式審判程序時坦述：我還有槍砲前科，有四年緩刑，我
    現在已經有改過自新了，是否可以給我機會，不要讓我入監
    執行，另有殺人未遂案件，尚在進行中，有調解過等語綦詳
    ，核與本院109年度訴字第324號案件，於109年10月7日確定
    判決判處：「甲○○犯非法持有可發射子彈具殺傷力之槍枝罪
    ，處有期徒刑壹年拾月，併科罰金新臺幣壹拾萬元，罰金如
    易服勞役，以新臺幣壹仟元折算壹日。緩刑肆年，並應於本
    判決確定後陸個月內向國庫支付新臺幣伍萬元。扣案之改造
    手槍壹支（含彈匣壹個，槍枝管制編號0000000000號）、非
    制式子彈柒顆及手提包壹個，均沒收。」情節亦大致相符，
    並有本院109年度訴字第324號刑事判決書、臺灣高等法院被
    告前案紀錄表各1件在卷可佐。是被告前案宣告之緩刑並無
    刑法第76條失其刑之宣告效力之情形，揆諸上開說明，本案
    自不得再為緩刑之宣告，併此敘明。
五、據上論斷，應依刑事訴訟法第273條之1第1項、第284條之1
    、第299條第1項前段，洗錢防制法第14條第1項，刑法第11
    條前段、第28條、第339條之2第1項、第339條之4第1項第2
    款、第55條、第51條第5款、第38條之1第1項前段、第3項，
    刑法施行法第1條之1第1項，判決如主文。
六、本案經檢察官高永棟提起公訴、檢察官張長樹追加起訴，檢
    察官林渝鈞到庭執行職務。
中　　華　　民　　國　　110 　年　　11　　月　　15　　日
                  刑事第三庭法　官  施添寶
以上正本證明與原本無異。
如不服本判決應於收受送達後20日內向本院提出上訴書狀，並應敘述具體理由；其未敘述上訴理由者，應於上訴期間屆滿後20日內向本院補提理由書(均須按他造當事人之人數附繕本)「切勿逕送上級法院」。　　　　　　　　　　　
告訴人或被害人如對於本判決不服者，應具備理由請求檢察官上
訴，其上訴期間之計算係以檢察官收受判決正本之日期為準。
中　　華　　民　　國　　110 　年　　11　　月　　15　　日
                            書記官  陳怡文
附錄本案論罪科刑法條：
刑法第339條之4
犯第339條詐欺罪而有下列情形之一者，處1年以上7年以下有期
徒刑，得併科1百萬元以下罰金：
一、冒用政府機關或公務員名義犯之。
二、三人以上共同犯之。
三、以廣播電視、電子通訊、網際網路或其他媒體等傳播工具，
    對公眾散布而犯之。
前項之未遂犯罰之。　　　
　　
刑法第339條之2
意圖為自己或第三人不法之所有，以不正方法由自動付款設備取
得他人之物者，處3年以下有期徒刑、拘役或30萬元以下罰金。
以前項方法得財產上不法之利益或使第三人得之者，亦同。
前二項之未遂犯罰之。
　　
洗錢防制法第14條
有第二條各款所列洗錢行為者，處7年以下有期徒刑，併科新臺
幣5百萬元以下罰金。
前項之未遂犯罰之。
前二項情形，不得科以超過其特定犯罪所定最重本刑之刑。
　　　　
附表：被告提領乙○○上揭存款帳戶內之款項，各於如下時地：
編號 時間(註1) 地點(註2) 提款卡帳戶 金額 備註 1 下午4時52分 環北路413號中華郵政中壢環北郵局 郵局帳戶 6萬元  2 下午5時26分 中央東路7號元大商業銀行中壢分行 第一銀行帳戶 2萬元 註3 3 下午5時27分 同上 同上 2萬元 註3 4 下午5時28分 同上 同上 2萬元 註3 5 下午5時29分 同上 同上 2萬元 註3 6 下午5時30分 同上 同上 2萬元 註3 7 下午5時35分 建國路36號中華郵政中壢建國路郵局 郵局帳戶 6萬元  8 下午5時36分 同上 同上 3萬元  9 下午5時59分 新明路7號1樓臺灣銀行新明分行 渣打銀行帳戶 2萬元  10 下午6時00分 同上 同上 2萬元  合計：    29萬元  註1：均為109年9月30日。 註2：均為桃園市中壢區。 註3：另有5元提款手續費。